臺灣高等法院刑事判決　　　　　　　　　　　　　九十一年度上易字第二五六四號
　　上　訴　人　臺灣基隆地方法院檢察署檢察官
　　被　　　告　甲○○
　　輔　佐　人　乙○○
右上訴人因被告違反著作權法案件，不服臺灣基隆地方法院九十一年度易字第一０四
號，中華民國九十一年七月三十一日第一審判決（起訴案號：臺灣基隆地方法院檢察
署九十一年度少連偵字第一號），提起上訴，本院判決如左：
    主  文
原判決撤銷。
甲○○成年人與未滿十八歲之人共同連續以明知為侵害著作權之物而散布之方法侵害
他人之著作權，處有期徒刑肆月，如易科罰金以佰元折算壹日。扣案如附表所示之
ＣＤ壹佰柒拾片及新台幣壹佰元均沒收。又成年人與未滿十八歲之人共同連續意圖
為自己不法之所有，以詐術使人將本人之物交付，處有期徒刑月，如易科罰金，以
佰元折算壹日，扣案之空白光碟肆拾陸片沒收。應執行有期徒刑陸月，如易科罰金
以佰元折算壹日。緩刑貳年。扣案之空白光碟肆拾陸片、如附表所示之ＣＤ壹佰柒
拾片及新台幣壹佰元均沒收。
    事  實
一、甲○○明知如附表所示「近畿小子─情熱」等六十三首歌曲，分別為滾石國際音
    樂股份有限公司、華納國際音樂股份有限公司、福茂唱片音樂股份有限公司、科
    藝百代股份有限公司、新力哥倫比亞音樂股份有限公司、博德曼股份有限公司、
    豐華唱片股份有限公司、環球國際音樂股份有限公司、艾迴股份有限公司、魔岩
    唱片股份有限公司享有著作財產權之音樂著作，非經各該公司之同意或授權，不
    得擅自重製或意圖營利而交付；且甲○○明知綽號「阿宏」之成年人所交付之雷
    射ＣＤ唱片，均係擅自重製上揭公司享有著作財產權之雷射ＣＤ唱片；又明知號
    「阿宏」所交付之空白光碟，並非「璩美鳳案之偷拍光碟」，竟與「阿宏」及當
    時十四歲以上未滿十八歲之王姓少年（真實姓名年籍詳卷，另由臺灣基隆地方法
    院少年法庭審理中）共同基於意圖為自己不法之所有及販賣盜版ＣＤ之犯意聯絡
    ，由「阿宏」僱用其二人於民國（下同）九十年十二月二十三日下午二時許，在
    基隆巿仁三路奠濟宮前擺設攤位，以每片新台幣（下同）五十元，販賣上述盜版
    ＣＤ五片，同時在攤位上，以紙板書寫「美鳳有約」字樣，使人誤為「璩美鳳案
    之偷拍光碟」而詢問時，其即與王姓少年分別以空白光碟片冒充之，使不知情之
    客人陷於錯誤，而以二百元之價格購買之，一共賣出五片空白光碟片（其賣出二
    片，王姓少年賣出三片），共詐得一千元。「阿宏」則在不遠之處監視，每隔半
    小時，過來收款一次。同日下午三時五十分許，在上開處所，為警查獲並扣得販
    賣所剩之上述雷射ＣＤ唱片一七三片、空白光碟四十六片及販賣所得而不及交付
    「阿宏」之一百元。
二、案經前述十家公司告訴由基隆巿警察局移送台灣基隆地方法院檢察署檢察官偵查
    起訴。
    理  由
一、右開犯罪事實，迭據被告甲○○於警訊、偵查及原審調查初訊時自白不諱，核與
    共犯王姓少年及告訴代理人邱世民、吳宣諭於警訊及偵查中指訴之情節相符（見
    警卷第五頁至第九頁、第十一頁，少連偵字卷第十二頁），並有前述盜版ＣＤ一
    七三片及空白光碟四十六片扣案可資佐證（見少連偵字卷第八頁）；被告於警訊
    時明白供稱「阿宏」係年約三十歲至四十歲之男子，ＣＤ每片賣五十元，空白光
    碟假冒為「璩美鳳ＶＣＤ」，每片賣二百元，今天ＣＤ已賣了五片，空白磁片賣
    了二片（見警訊卷第二頁）；王姓少年於警訊時供稱，已賣了空白磁片三片（見
    警訊卷第二頁）。該扣案空白光碟四十六片，經檢察官勘驗結果，確無任何影像
    在光碟內，有勘驗筆錄在卷可稽；至於「璩美鳳案之偷拍光碟」，係偷拍他人男
    女性交之畫面，既為公眾周知之事實，復為本院職務上所已知，足見被告自白以
    空白之光碟片冒充為「璩美鳳案之偷拍光碟」對顧客詐欺與事實相符，堪以採信
    ；被告於審判時改稱其不知ＣＤ是盜版，不知光碟是空白云云，應係卸責之詞，
    不足採信，被告犯行洵堪認定。
二、核被告所為，販賣前述ＣＤ部分，係違反著作權法第八十七條第二款之規定，應
    依同法第九十三條第三款之規定處斷；販賣空白光碟部分，係犯刑法第三百三十
    九條第一項之詐欺罪。被告與「阿宏」及王姓少年間，就前述犯行有犯意之聯絡
    及行為之分擔，皆為共同正犯。該王姓少年係七十二年十二月三十日生，此有王
    姓少年之年籍資料在卷可稽，王姓少年於本件行為時係未滿十八歲之少年，被告
    係成年人，與未滿十八歲之王姓少年共同犯罪，應依少年事件處理法第八十五條
    第一項之規定，加重其刑。又被告與王姓少年已分別連續販賣盜版之ＣＤ與連續
    販賣空白之光碟片，連續販賣空白光碟片及連續販賣盜版ＣＤ，均時間緊接，分
    別犯構成要件相同之罪，顯分別係基於概括之犯意反覆為之，均為連續犯，應分
    別論以連續詐欺既遂罪及連續違反著作權法之罪。再被告與王姓少年並未同時賣
    出盜版之ＣＤ與空白光碟（即未有客人一次同時購買空白之光碟與盜版ＣＤ），
    此業據被告於本院審判時供明（見本院審判筆錄），即無一行為同時犯二罪名之
    情形，被告所犯二罪，應分論併罰。
三、原審對被告論罪科刑，固非無見，惟被告與王姓少年並未一次賣出盜版ＣＤ及空
    白光碟，被告非係一行為觸犯二罪名，原審認被告係一行為觸犯二罪名之想像競
    合犯，容有未洽，被告已賣出盜版ＣＤ五片及空白光碟二片，王姓少年已賣出空
    白光碟三片，原審認被告販賣之盜版數目不詳，又認被告僅販賣空白光碟一片，
    王姓少年賣出空白光碟四片，均與事實不符，且綽號「阿宏」者未到案，究竟其
    真實姓名為何？尚待確認，原審逕認係陳東宏，亦有未當，檢察官提起上訴，指
    被告應成立二罪，而非僅成立一罪，為有理由，應由本院將原判決撤銷改判，審
    酌被告之素行、犯罪之動機、手段、所生危害及其犯後態度等一切情狀，就違反
    著作權部分，判處有期徒刑肆月，如易科罰金時以銀元佰元折算壹日。扣案如
    附表所示之ＣＤ壹佰柒拾片及新台幣壹佰元，係被告及共犯「阿宏」所有供犯
    罪所用之物或犯罪所得物，依刑法第三十八條第一項第二款、第三款規定宣告沒
    收。就詐欺罪部分判處有期徒刑月，如易科罰金時以銀元佰元折算壹日，扣
    案之空白光碟肆拾陸片為被告及共犯「阿宏」所有供犯罪所用之物，依刑法第三
    十八條第一項第二款規定宣告沒收。上述二罪所處之刑，應執行有期徒刑陸月，
    如易科罰金以銀佰元折算壹日。扣案之空白光碟肆拾陸片、如附表所示之ＣＤ
    壹佰柒拾片及新台幣壹佰元重為沒收之諭知。至於扣案其餘之物，無從證明係
    供犯罪所用，不得宣告沒收，併予敘明。
四、被告未曾受有期徒刑以上刑之宣告，有本院被告全國前案紀錄表及台灣高等法院
    檢察署刑案紀錄簡覆表各一紙附卷足憑；被告犯罪後已坦承犯行，且被告年僅二
    十二歲，係受另一成年人「阿宏」之利用而犯罪，犯罪所得不多，被告經此起訴
    審判後，當能知所警惕，信無再犯之虞，本院認其所受宣告之刑，以暫不執行為
    適當，併予宣告緩刑二年，用啟自新。
據上論斷，應依刑事訴訟法第三百六十九條第一項前段、第三百六十四條、第二百九
十九條第一項前段，著作權法第九十三條第三款、第八十七條第二款，少年事件處理
法第八十五條第一項，刑法第十一條前段、第二十八條、第五十六條、第三百三十九
條第一項、第四十一條第一項前段、第五十一條第五款、第七十四條第一款、第三十
八條第一項第二款、第三款，罰金罰鍰提高標準條例第一條前段、第二條，判決如主
文。
本案經檢察官林炳雄到庭執行職務。
中    華    民    國      九十一  年       十       月        十五      日
                             臺灣高等法院刑事第二十二庭
                                 審判長法  官  許  正  順
                                       法  官  吳      燦
                                       法  官  林  明  俊
右正本證明與原本無異。
不得上訴。
                                       書記官  蕭  進  忠
中    華    民    國      九十一  年       十       月       十五       日
附錄論罪法條：
著作權法第九十三條第三款：
有下列情形之一者，處二年以下有期徒刑，得併科新台幣十萬元以下罰金：
三、以第八十七條各款方法之一侵害他人者著作權者。
刑法第三百三十九條第一項：
意圖為自己或第三人不法之所有，以詐術使人將本人或第三人之物交付者，處五年以
下有期徒刑、拘役或科或併科一千元以下罰金。
